臺灣臺中地方法院刑事判決　　　　　　　96年度訴字第1237號
公　訴　人　臺灣臺中地方法院檢察署檢察官
被　　　告　乙○○
上列被告因違反毒品危害防制條例案件，經檢察官提起公訴（95
年度偵字第20507號），本院判決如下：
    主  文
乙○○無罪。
    理  由
一、公訴意旨略以：被告乙○○於民國95年8月22日13時許，在
    臺中市○○區○○路上，偶遇甲○○時，甲○○向乙○○索
    討毒品施用時，被告乙○○竟基於轉讓第一級毒品海洛因之
    犯意，將第一級毒品海洛因1包，轉讓與甲○○得手，嗣經
    警搜索被告乙○○之處所，扣得第一級毒品海洛因殘渣袋等
    物。案經臺中市警察局報請偵辦，因認被告乙○○涉有毒品
    危害防制條例第8條第1項之轉讓第一級毒品罪嫌等語。
二、按犯罪事實應依證據認定之，無證據不得推定其犯罪事實，
    不能證明被告犯罪者，應諭知無罪之判決，刑事訴訟法第15
    4條第2項、第301條第1項分別定有明文。又犯罪事實之認定
    ，應憑真實之證據，倘證據是否真實尚欠明確，自難以擬制
    推測之方法，為其判斷之基礎。且認定犯罪事實之證據係指
    足以認定被告確有犯罪行為之積極證據資料而言，該項證據
    自須適合於被告犯罪事實之認定，始得採為斷罪資料。故刑
    事訴訟上之證明資料，無論其為直接或間接證據，均須達於
    通常一般人均不致有所懷疑，而得確信其為真實之程度，始
    得據為有罪之認定，若關於被告是否犯罪之證明未能達此程
    度，而有合理懷疑之存在，致使無從形成有罪之確信，根據
    罪證有疑，利於被告之證據法則，即不得據為不利被告之認
    定（最高法院53年臺上字第656號、29年上字第3105號、76
    年度臺上字第4986號及32年上字第67號判例參照）。
三、公訴人認被告乙○○涉有前揭罪嫌，無非係以被告之供述、
    證人甲○○於警訊中之證述，及扣案之沾有第一級毒品海洛
    因之殘渣袋2只、暨卷附勘驗筆錄等為其論據。然訊之被告
    乙○○於警偵訊及本院審理中均一致否認有何轉讓第一級毒
    品海洛因予證人甲○○之情事，辯稱：伊未曾轉讓第一級毒
    品海洛因予證人甲○○，完全是證人甲○○亂講的，且證人
    甲○○警詢中證詞應無證據能力，不能證明伊犯罪，而扣到
    的第一級毒品海洛因殘渣袋係伊之前施用第一級毒品海洛因
    所留下者等語。
四、本院查：
 1、證人甲○○於警詢中固曾指稱：「（員警問：你於95年8月
    22 日13時許，在臺中市○○區○○路段所用之海洛因毒品
    如何來的？）是我向『阿鎮』要的。」、「（員警問：你所
    稱之『阿鎮』是不是就是在警局，被你指認這位？）就是他
    沒錯（乙○○‧‧‧）。」、「（員警問：你向乙○○拿海
    洛因有無對價關係？）沒有。」、「（員警問：你是在何時
    、地向乙○○拿海洛因？）95年8月22日13時許，臺中市○
    ○區○○路上（詳細地段我忘了）。」、「（員警問：現再
    詢問你在95年8月22日13時許，在臺中市○○區○○路上，
    所使用之海洛因事項綽號『阿明』或是乙○○拿的？）是我
    向乙○○拿的。」等語（見警卷第7至8頁、第10頁）。惟其
    嗣經檢察官及本院先後傳喚到庭作證，並均諭令其具結以擔
    保其證詞之真實性後，證人甲○○於偵訊中係結稱：「（檢
    察官問：95年8月22日下午1時許在黎明路向乙○○要到一包
    海洛因？）沒有。」、「（檢察官問：〔提示警詢筆錄〕是
    否你供述？）當時警察不想放我走，要我這樣講，我95年8
    月22日在住院，我有診斷證明。」等語（見偵卷第12頁）、
    於本院審理中亦證結：「（檢察官問：當天〔指95年8月22
    日〕被告有沒有交付海洛因一包給你？）沒有。」、「（檢
    察官問：為何在警詢筆錄中稱被告有交付一包海洛因給你？
    ）我沒有這樣說，是警察說我要跟他買，我回說我跟他二十
    幾年的朋友，我如果要買的話，他也不會跟我收錢的，我是
    這樣說。」、「（檢察官問：當時為何說毒品是向乙○○拿
    的？）是警察不讓我回去，我急著要去看醫生，‧‧‧就配
    合警察這樣講的‧‧‧」等語（見本院卷第63至64頁）。證
    人甲○○就被告是否曾於95年8月22日下午1時許，在臺中市
    南屯區○○路上無償轉讓第一級毒品海洛因予其，先後指證
    不一，是否屬實，已非無疑。且本院稽諸卷附訴訟證據資料
    ，證人甲○○上開於警詢中之證詞，亦僅有其個人片面之指
    證，並無其他證據資料可資佐證，自難認有何特別可信之情
    況，而得據為不利被告之認定。再者，證人甲○○於偵訊及
    本院審理中始終證稱：當時其身體不適，急者要去看醫生，
    就配合警察這樣講等語，有如前述。而查，證人甲○○於警
    詢時，身體甫因接受右側腹股溝疝氣修補術治療後出院而有
    不適之情況，業據證人甲○○於警偵訊及本院審理中所述甚
    詳，並有診斷證明書1紙附偵卷可查（見偵卷第15頁），應
    可認定，則證人甲○○因其急著赴醫治療，即咨意猜測警方
    目標人物係被告，並為求盡速結束警詢趕往醫院，而逕自妄
    以指稱係被告無償提供毒品云云，即不無可能。是證人甲○
    ○上開警詢之證詞，尚難為被告不利認定之依據。
 2、又扣案之第一級毒品海洛因殘渣袋係被告施用毒品所用者，
    業經被告於本院審理中所述甚詳，參之被告於94年間，曾因
    施用毒品案件，經本院裁定送觀察勒戒，於94年7月21日因
    無繼續施用之傾向而獲釋放，並經臺灣臺中地方法院檢察署
    檢察官於94年8月1日以94年度毒偵字第3326號為不起訴處分
    確定，有臺灣高等法院被告前案紀錄表1份在卷可稽，復佐
    以該等殘渣袋係分別在被告住處房間、客廳櫃子內起獲扣案
    ，與本件公訴意旨所指之轉讓第一級毒品海洛因之地點即臺
    中市○○區○○路上不同一情以觀，足認被告上開所述，並
    非無據。則該等殘渣袋既係被告施用毒品所用者，即與本案
    轉讓第一級毒品海洛因無關，自難採為不利被告之依據，並
    以之為證人甲○○上開警詢中證詞之補強證據。
 3、綜據上述，公訴人認被告涉有前揭罪嫌所舉之證據資料，經
    本院調查審閱後，尚不足以形成不利被告之心證，此外，本
    院復查無其他積極證據足認被告有公訴意旨所指之犯行，揆
    諸前揭法條及判例意旨，應為有利於被告之認定，為其無罪
    之諭知。
五、又按按刑分主刑及從刑，主刑如不成立，從刑即失其附麗；
    沒收為從刑之一種，自應附隨於主刑存在，故毒品危害防制
    條例第18條第1項所謂「查獲」之第一、二級毒品，係指經
    有罪判決書事實欄認定與被告犯罪事實有關之毒品而言（最
    高法院94年臺上字第5984號判決可資參考）。而本件既應為
    被告無罪之諭知，是前揭本案查獲扣案之第一級毒品海洛因
    殘渣袋，即無從由本案予以宣告沒收，附此敘明。
據上論斷，應依刑事訴訟法第301條第1項，判決如主文。
本案經檢察官丙○○到庭執行職務。
中　　華　　民　　國　　96　　年　　8 　　月　　21　　日
　　　　　　　　　  刑事第14庭  審判長法　官　陳  葳
                                      法  官  劉逸成
                                      法  官  林世民
以上正本證明與原本無異。
如不服本判決，應於判決送達後10日內，向本院提出上訴狀。
被告乙○○不得上訴。
      　　　　　　　　　　　　　　　　書記官　紀俊源
中　　華　　民　　國　　96　　年　　8　　月　　21　　日
